【裁判字號】    99,台上,4290
【裁判日期】    990708
【裁判案由】    違反毒品危害防制條例
【裁判全文】
最高法院刑事判決            九十九年度台上字第四二九０號
上  訴  人  甲○○
上列上訴人因違反毒品危害防制條例案件，不服台灣高等法院台
中分院中華民國九十八年一月十四日第二審判決（九十七年度上
訴字第二五七一號，起訴案號：台灣台中地方法院檢察署九十三
年度偵字第三七五三號），提起上訴，本院判決如下：
    主  文
上訴駁回。
    理  由
按刑事訴訟法第三百七十七條規定，上訴於第三審法院，非以判
決違背法令為理由，不得為之。是提起第三審上訴，應以原判決
違背法令為理由，係屬法定要件，如果上訴理由書狀並未依據卷
內訴訟資料，具體指摘原判決不適用何種法則或如何適用不當，
或所指摘原判決違法情事，顯與法律規定得為第三審上訴理由之
違法情形，不相適合時，均應認其上訴為不合法律上之程式，予
以駁回。本件原判決撤銷第一審關於連續販賣第二級毒品、對未
成年人轉讓第二級毒品部分之科刑判決，比較行為時與裁判時法
律，改判仍依想像競合犯及修正前刑法連續犯等規定，從一重論
處上訴人甲○○連續販賣第二級毒品罪刑，及論處連續成年人對
未成年人轉讓第二級毒品各罪刑（分別處有期徒刑六年十月、六
月，應執行有期徒刑七年二月；併為相關從刑之諭知），已詳敘
其所憑之證據及其得心證之理由。從形式上觀察，原判決並無足
以影響判決結果之違法情形存在。上訴意旨略以：(一)本件於民國
九十四年四月八日繫屬第一審法院，原判決認證人鄧水清於九十
二年七月二十六日、同年八月二十日在警詢時之陳述，符合刑事
訴訟法施行法第七條之三之規定而有證據能力，自有適用法則不
當之違誤。(二)原判決認定上訴人五次販賣毒品，僅以上訴人之自
白與鄧水清之陳述為依據，並無確實之補強證據可資佐證。而通
聯內容固顯示上訴人與鄧水清之間於九十二年七月十三日至同年
月二十五日有通話之情形，然無從憑以認定之前二人確有通聯往
來。原判決逕予認定上訴人五次販賣毒品，每次各得款新台幣二
萬元，難謂無證據調查未盡及理由不備之違法。(三)上訴人與廖巧
樺為同居共財之男女朋友，稽之常情事理，二人自屬合資購買毒
品，原判決認定上訴人購買後再無償提供廖巧樺施用，自與經驗
法則有違。(四)原判決認定上訴人供出毒品來源李弘智，並適用毒
品危害防制條例第十七條之規定減輕其刑，仍量處上訴人有期徒
刑六年十月，較之第一審僅減八個月，並高於李弘智另案所受有
期徒刑三年八月之宣告刑，亦有理由不備及適用法則不當之違法
云云。惟查，原判決先說明證人鄧水清於九十二年七月二十六日
、同年八月二十日在偵查、警詢所為之陳述，如何符合刑事訴訟
法第一百五十九條之一第二項、第一百五十九條之二之規定，均
有證據能力（原判決理由一(二)(四)）；繼依據鄧水清、證人李弘智
、廖巧樺分別於警詢、偵查、台灣彰化地方法院九十三年度訴字
第一七九號案件審理時、第一審所為證言，及上訴人供承五次交
付毒品予鄧水清，其中四次同時交付第二級毒品搖頭丸與第三級
毒品愷他命，最後一次交付愷他命，每次總價均二萬元，且明知
廖巧樺為未成年人，復提供搖頭丸予廖巧樺施用等情，與其於偵
查中所為不利於己部分之供詞，暨上訴人所使用門號00000
00000號、0000000000號行動電話與鄧水清所使
用門號0000000000號行動電話監聽通話紀錄表、內政
部警政署刑事警察局九十二年八月十一日刑鑑字第０九二０一四
六二八四號鑑驗通知書、同局九十二年九月三日刑鑑字第０九二
０一四六二八六號鑑驗通知書、廖巧樺之年籍資料、台灣台中地
方法院檢察署九十二年度偵字第二００一九號李弘智違反毒品危
害防制條例案件起訴書、扣案如原判決附表一二所示之物品等證
據，資以認定上訴人有原判決所載之犯罪事實。對於上訴人在原
審矢口否認有任何連續販賣第二級、第三級毒品或連續成年人對
未成年人轉讓第二級毒品之犯行，所辯：每次都是鄧水清先打電
話問伊可否買到毒品搖頭丸、愷他命，伊打電話詢問李弘智，並
告知關於伊與鄧水清欲購買毒品之數量、價錢，鄧水清再到伊住
處，拿錢給伊後，等到李弘智到達伊住處，李弘智交付伊與鄧水
清欲購買毒品之份量後，伊再將毒品拿給鄧水清，因為李弘智不
願意與鄧水清交易，所以鄧水清才透過伊向李弘智購買，伊也有
合資購買，如此較為便宜，伊並沒有賣毒品給鄧水清；又廖巧樺
與伊同居，並將全部的錢都交給伊保管，二人之金錢已混同，以
伊所持所保管之金錢購買搖頭丸供二人施用，並非轉讓云云。如
何均與事實不符，俱非可採，並已依憑卷內證據，逐一指駁論述
。且敘明：(一)鄧水清於一審改稱透過上訴人向李弘智購買毒品，
非向上訴人購買云云，如何顯係迴護上訴人之詞，要無可採。(二)
上訴人之辯護人雖聲請傳訊鄧水清、林正烈，欲證明鄧水清於九
十二年七月二十五日遭警查獲時所查扣之搖頭丸、愷他命之來源
，及第一審判決所引用之通訊監察譯文內容與鄧水清遭查獲當日
所扣得之毒品種類、數量均不相符等情，如何無再傳喚之必要。
(三)公訴人雖認上訴人於九十二年七月中旬某日最後一次出售毒品
予鄧水清，與卷證資料不符，上訴人末次販賣搖頭丸、愷他命予
鄧水清時間為九十二年七月二十五日查獲前之該月某日。(四)公訴
意旨雖以：上訴人基於販賣之意圖向李弘智購買搖頭丸、愷他命
，販入之際已該當販賣第二級、第三級毒品等罪嫌。且販賣予鄧
水清毒品之次數為五、六次；又上訴人自九十二年一月間某日起
至同年三、四月間某日止，除上揭轉讓第二級毒品搖頭丸五次與
廖巧樺外，另有五次轉讓搖頭丸與廖巧樺之犯行，亦涉犯毒品危
害防制條例第八條第二項、第九條對未成年人轉讓第二級毒品罪
嫌等語。惟經審理結果，除有罪認定即四次販賣第二級毒品予鄧
水清、五次販賣第三級毒品予鄧水清，及五次轉讓毒品予廖巧樺
外，均不能證明上訴人犯罪，惟因公訴意旨認上訴人犯罪不能證
明部分，與上揭有罪部分，分別具有裁判上一罪之關係，均不另
為無罪諭知等旨綦詳。經核原判決就證據取捨與證據證明力之判
斷，俱未悖於通常一般之人日常生活經驗之定則或論理法則，所
為論述及說明，亦無理由不備、理由矛盾、不適用法則或適用法
則不當等違法情形，自不得任意指摘其為違法。再所謂之補強證
據，並非以證明犯罪構成要件之全部事實為必要，倘其得以佐證
自白之犯罪非屬虛構，能予保障所自白事實之真實性，即已充分
。又得據以佐證者，雖非直接可以推斷該被告之實施犯罪，但以
此項證據與被告之自白為綜合判斷，若足以認定犯罪事實者，仍
不得謂其非屬補強證據。本件上訴人於偵查中供稱「鄧水清所說
向我買了五、六次，是因為他對藥頭不熟……我們二人一起向藥
頭買的，由我接洽，好了及確定數量、金額，鄧水清才拿他需要
的數量金額給我，由我交給藥頭。另外在九十二年七月中旬，鄧
水清打電話給我，說要買毒品愷他命，問『姐姐』那邊有沒有，
然後我再約定時間與李弘智見面購買，李弘智與我交易時，鄧水
清在場……」（台灣彰化地方法院檢察署九十二年度偵字第五九
二三號影印卷第五十七頁）；並於原審供稱「不是我賣他的，他
來我漢口路租處，我打電話給藥頭說，請藥頭拿毒品（搖頭丸、
愷他命）我也同時跟藥頭買愷他命，鄧水清都是買搖頭丸及愷他
命，時間沒有錯，地點是在我漢口路租處或是漢口路旁，次數也
是五、六次沒錯」、「（你說鄧水清有透過你跟李弘智買毒品，
每次二萬元？）是的」、「（你所說的鄧水清透過你跟李弘智買
的二萬元毒品，包括買搖頭丸、愷他命？）是的，兩種毒品都有
」、「（鄧水清除透過你買毒品外，是否有向其他人買毒品？）
沒有，祇有透過我跟李弘智買而已，但我之前有給鄧水清別的藥
頭（小歪）電話，但我不在場，我不知道他們是否有交易」（原
審卷第四十三頁、第七十四頁、第七十五頁）各云云，均已供承
多次參與鄧水清購買搖頭丸、愷他命之行為；原審經衡酌鄧水清
於九十二年七月二十六日、同年八月二十日分別在警詢、偵查之
證詞，及於九十三年十月二十二日在台灣彰化地方法院九十三年
度訴字第一七九號案件審理時在法官面前之陳述，暨彰化縣警察
局對鄧水清使用行動電話執行通訊監察之監聽通話紀錄等資料，
本於事實審法院職權，綜合前揭各項證據資料，認定上訴人犯罪
已經證明。亦無適用證據法則不當或應於審判期日調查之證據而
未予調查之違誤。上訴意旨(二)(三)置原判決所為之明白論斷於不顧
，猶執已為原審指駁之陳詞爭辯，及對原審取捨證據與判斷證據
證明力之職權行使，重為事實上之爭執並指摘原判決違法，均難
認係適法之第三審上訴理由。至本件係於九十四年四月八日始行
繫屬第一審法院，原判決理由一(一)認鄧水清於九十二年七月二十
六日、同年八月二十日在警詢時之陳述，依刑事訴訟法施行法第
七條之三之規定有證據能力，固欠妥適。然原判決就鄧水清上揭
警詢時之陳述，如何符合刑事訴訟法第一百五十九條之二之規定
而有證據能力一節，並已在理由內詳為說明（原判決理由一(四)）
，是摒棄原判決理由一(一)部分之論述，仍無礙於鄧水清上揭警詢
時陳述具有證據能力之認定，而無影響於判決之本旨。上訴意旨
(一)指摘原判決有適用法則不當之違法，尚非合法之第三審上訴理
由。末按量刑輕重，係事實審法院以行為人之責任為基礎，斟酌
刑法第五十七條各款所列情狀，依職權裁量之結果，茍未逾法定
刑度，不得遽指為違法，尤不得僅憑形式上量刑之不同，執其他
同案由案件之量刑，指摘本案之量刑為違法。本件原判決就上訴
人量刑部分，已於理由七逐一詳敘如何審酌上訴人之品行、犯罪
次數及所生之危險與損害、動機、方法、手段、所獲利益及犯罪
後態度等一切情狀之旨，就連續販賣第二級毒品部分，量處上訴
人有期徒刑六年十月（第一審量處有期徒刑七年六月），並無違
法。上訴意旨(四)徒以自己之說詞，恣意指摘原判決量刑為違法，
殊非適法之第三審上訴理由。至其餘上訴意旨，或係就原判決已
說明事項，任意指摘為違法，或執與判決本旨無涉之枝節事項漫
為爭執，均難謂為適法之第三審上訴理由。衡以上述之說明，應
認其上訴違背法律上之程式，予以駁回。
據上論結，應依刑事訴訟法第三百九十五條前段，判決如主文。
中    華    民    國  九十九  年    七    月    八    日
                      最高法院刑事第十二庭
                          審判長法官  黃  一  鑫
                                法官  張  春  福
                                法官  林  勤  純
                                法官  李  錦  樑
                                法官  陳  國  文
本件正本證明與原本無異
                                      書  記  官
中    華    民    國  九十九  年    七    月   十九   日
                                                     M

司法院資訊處製作；財團法人民間司法改革基金會備份。
